臺灣板橋地方法院民事判決　　　　　　 95年度家訴字第133號
原　　　告　丙○○
　　　　　　　　　　　　樓之2.
被　　　告　甲○○
上列當事人間請求返還所有物事件，本院於民國96年11月13日言
詞辯論終結，茲判決如下：
    主  文
原告之訴駁回。
訴訟費用由原告負擔。
    事實及理由
甲、原告方面：
一、臺北縣板橋市○○路269 巷68號1 樓（下簡稱：系爭房屋）
    為原告先父楊吉夫所有，楊吉夫失蹤後，於95年1 月16日尋
    獲，但已死亡，原告清查遺產時，被告多加阻攔，始發現原
    告先父楊吉夫戶頭內已有新台幣（下同）五百多萬元遭被告
    提領，且被告還私自進入楊吉夫之保險箱取走財物，現檢察
    官調查中，被告還另聲請保護令（95年度暫家護字第177 號
    ），使原告無法回去祭拜。
二、被告在被繼承人楊吉夫死亡後，仍與其子賴逸宣住在臺北縣
    板橋市○○路269 巷68號1 樓，不願調解，均稱欲循法律途
    徑解決，更甚於上址聲請對原告的通常保護令（95年度家護
    字第797 號），欲侵害原告之權力，應構成侵權行為，但被
    繼承人既於95年1 月16日死亡，則該侵權行為損害賠償請求
    權應由繼承人即兩造及乙○○共同繼承，又在被繼承人之遺
    產尚未分割前，屬於全體繼承人公同共有之債權，是依民法
    第831 條準用同法第828 條第2 項之規定，公同共有人繼承
    人之一人或數人就此項債權為訴訟上之請求，須取得其他繼
    承人之同意始得行使，今原告已取得乙○○之同意，故勿庸
    徵得被告之同意，爰依繼承及侵權行為之法律關係請求被告
    讓出系爭房屋★部分之使用權還給原告及其他繼承人。
三、侵權部分是被告對原告聲請保護令，不准讓原告靠近系爭建
    物，保護令被告已經撤回，如果原告再接近，被告還會再聲
    請，所以原告認為這是侵權。原告基於繼承及侵權之依據，
    民法831 條準用828 條第二項規定請求。（見本院96年10月
    9 日言詞辯論筆錄）。
四、兩造經多次協商均告失敗，請求被告先行搬離至被繼承人楊
    吉夫遺留下之其他房屋遭拒絕，楊吉夫在94年10月5 日留下
    遺囑，址系爭房屋由原告處理，但被告亦否認為楊吉夫所撰
    擬，被告所提領先父楊吉夫536 萬元及未到期支票，被告也
    稱夫妻同居共財，雙方一時無法達成遺產分割。
五、並聲明：(1)被告戶籍所在地即臺北縣板橋市○○路269 巷68
              號1 樓（系爭房屋），現僅就（附件三）系爭房
              屋★部分（約總面積的六分之一）及自訴狀繕本
              送達翌日起，歸還原告及所有繼承人之全體使用
              權。
            (2)訴訟費用由被告負擔。
六、對被告抗辯之陳述：
  (1)原告沒有收全部的奠儀，我們三月有去調解委員會，但被告
    不願意跟原告協調。刑案被告也有承認，原告父親楊吉夫要
    被告搬走。
  (2)原告另案告被告確認繼承權不存在，繼承權不存在的案件，
    被告一直無法提出證人。原告還是要等刑案和確認繼承權不
    存在案件確定。
  (3)房租是原告收的沒錯，但有承諾被告若是繼承人，原告願意
    退還三分之一給被告。
  (4)因為現在所有權是遺產，是大家公同共有，但系爭房屋是被
    告戶籍設在那裡，也住在那裡。父親楊吉夫有三間半的房子
    ，一間被告住，兩間半是原告在處理，都是原告出租、收租
    ，租金一個月是一間的兩萬三、半間的兩萬、還有一間是一
    萬一、另有一個攤位是五千，原告沒有說被告不可以來跟原
    告拿。
乙、被告方面：
一、系爭房屋是被告先生即原告之父楊吉夫的，楊吉夫總共有三
    棟半的房子，全部都是楊吉夫的遺產，其他兩棟半房子都是
    楊吉夫出租的，租金都是原告收的。被告住系爭房屋已經十
    幾年了。
二、被告有請律師和原告協調，但被告說全部都要，被告先生楊
    吉夫死亡的時候，都找不到原告，等到要出殯的時候，原告
    才出現又把所有的奠儀拿走，房子是原告父親楊吉夫生前給
    被告的，原告也告過被告刑案，已經不起訴處分了。
三、楊吉夫失蹤前（九十五年一月十二日凌晨），前一天帶被告
    到銀行領給被告，十日或十一日，楊吉夫給被告約三百多萬
    ，存摺被告還給楊吉夫，晚上的時候楊吉夫有拿一本存摺給
    被告，被告沒拿，失蹤當天下午，楊吉夫回來又拿一本存摺
    和印章，告訴被告密碼，叫被告去領壹佰多萬，當天被告找
    不到楊吉夫，第二天被告問警察，說楊吉夫失蹤，但楊吉夫
    有叫被告去領錢，被告問警察可不可以領，警察說可以領，
    所以當天下午被告就去領，後來被告發現楊吉夫有寫遺書給
    被告，遺書是留在家裡，就打電話給一一○，警察說這個要
    個案處理，被告開保險箱通通都是股票，被告都沒有動。
四、被告不是不和原告和解，原告的和解就是要被告聽原告的，
    這樣怎麼和解。被告請律師和原告談，但都談不妥。
五、並聲明：駁回原告之訴。
丙、得心證之理由：
一、查原告及訴外人乙○○為楊吉夫之子女，被告為楊吉夫之妻
    ，楊吉夫於95年1 月16日死亡，系爭房屋為被繼承人楊吉夫
    遺產其中之一等情，業據原告提出兩造及乙○○之戶籍謄本
    及身分證影本各一件、楊吉夫除戶戶籍謄本一件、系爭房屋
    稅繳納證明書一件、繼承系統表一件為證，且為兩造所不爭
    執，堪信為真實。
二、原告主張被告有侵權行為之事實，無非係以「被告對原告聲
    請保護令，不准讓原告靠近系爭建物，保護令被告已經撤回
    ，如果原告再接近，被告還會再聲請，所以原告認為這是侵
    權。原告基於繼承及侵權之依據，民法831 條準用828 條第
    二項規定請求。」（見本院96年10月9 日言詞辯論筆錄）；
    及「被告於上址聲請對原告的通常保護令（95年度家護字第
    797 號），欲侵害原告之權力，應構成侵權行為，但被繼承
    人既於95年1 月16日死亡，則該侵權行為損害賠償請求權應
    由繼承人即兩造及乙○○共同繼承，又在被繼承人之遺產尚
    未分割前，屬於全體繼承人公同共有之債權，是依民法第83
    1 條準用同法第828 條第2 項之規定」（見原告96年6 月11
    日民事準備書狀（二）事實及理由一）為其論據。然查：
  (1)於95年3 月6 日下午10時30分許原告偕同其妹乙○○、妹夫
    及其他不明人士，破壞系爭房屋後門門鎖，擅自進入，原告
    向本院聲請核發95年暫家護字第177 號暫時保護令獲准，原
    告抗告後，經本院合議庭認抗告意旨所陳，係屬原法院應否
    核發通常保護令應予審酌之事項，而以95年度暫家護抗字第
    15號裁定抗告駁回，嗣經本院原審通常保護令審理後，認該
    事件係兩造就系爭房屋之權利行使而生之糾紛，且屬偶發，
    核與家庭暴力事件有間，被告所指遭原告辱罵乙節，並無證
    據佐證，而以95年度家護字第797 號裁定駁回被告之聲請等
    情，業經本院調取上開保護令全部卷宗查明，復有上開暫時
    保護令、裁定在卷可參。
  (2)按為促進家庭和諧，防治家庭暴力行為及保護被害人權益，
    具有家庭成員關係之被害人，受有家庭暴力時，向法院聲請
    保護令保護，此即家庭暴力防治法之立法目的。是被告前因
    原告率人於前開時間，破壞系爭房屋後門門鎖，擅自進入系
    爭房屋，而向法院聲請核發保護令之行為，係屬正當、合法
    權益之行使，原告復無法證明被告有故意或濫權之情形，自
    難以該被告合法權益之聲請，而認被告有故意或侵權行為。
    況該暫時保護令經核准後，於本院通常保護令最終審理結果
    ，認「該事件係兩造就系爭房屋之權利行使而生之糾紛，且
    屬偶發，核與家庭暴力事件有間，被告所指遭原告辱罵乙節
    ，並無證據佐證」，而駁回被告之聲請。
  (3)被告聲請核發保護令之行為，既不構成侵權行為，從而，原
    告表明其繼承上開侵權行為損害賠償請求權之債權，徵得其
    他繼承人乙○○之同意，依繼承公同共有法律關係，所為之
    請求，即欠缺繼承之客體（即侵權行為損害賠償請求權）。
三、綜上，被告聲請法院核發保護令之舉，並不構成侵權行為，
    是原告主張依侵權及繼承之法律關係，請求「被告就（附件
    三）系爭房屋★部分（約總面積的六分之一）及自訴狀繕本
    送達翌日起，歸還原告及所有繼承人之全體使用權。」，為
    無理由，應予駁回。
四、本件事證已臻明確，兩造其餘攻、防方法及舉證，於判決結
    果均無影響，不再一一贅述，附此敘明。
五、訴訟費用裁判之依據：依民事訴訟法第78條。
中　　華　　民　　國　  　96　年  　11　　月　  30  　日
                  家事法庭      法　官　劉大衛
右正本證明與原本無異
如對本判決不服，須於收受判決正本後20日內向本院提出上訴狀
（須按他造人數附繕本）。
中　　華　　民　　國　  　96　年  　11　　月　  30  　日
                            法院書記官　劉佳香
